行　政　法　院　判　決　　　　　　　　　　　　　八十八年度判字第四一五六號
　　原　　　告　法商．都彭公司
　　代　表　人　甲○○○○○○.
　　訴訟代理人　陳長文　律師
　　　　　　　　蔣大中　律師
　　被　　　告　經濟部智慧財產局（承受原經濟部中央標準局業務）
右當事人間因商標異議事件，原告不服行政院中華民國八十七年六月二十二日台八十
七訴字第三一三四七號再訴願決定，提起行政訴訟，本院判決如左︰
　　主  文
再訴願決定、訴願決定及原處分均撤銷。
　　事  實
緣關係人蔡振成前以「Dedent及圖」商標，指定使用於商標法施行細則第四十九條所
定商品及服務分類表第二十五類之皮革製成之服飾用皮帶商品，申請註冊，經准列為
審定第七三四七四○號商標，嗣原告以該審定商標有違商標法第三十七條第一項第七
款、第十二款之規定，對之提出異議，經被告審查，以八十六年四月十六日中台異字
第八○六三七七號商標異議審定書為異議成立之處分，關係人不服，提起訴願，經經
濟部以八十六年七月二十九日經（八六）訴字第八六六○八七九二號訴願決定書撤銷
原處分，被告重為審定後，以八十六年八月二十七日台異字第八六○九一六號商標審
定書為異議不成立之處分，原告不服，再提起訴願、再訴願，遞遭決定駁回，爰提起
本件行政訴訟，茲摘兩造訴辯意旨如次：
原告起訴意旨略以：
一、原告係世界著名之「服飾用皮帶、皮夾、皮包等各種皮件、打火機、打火機盒、
    手錶」等各種產品之製銷，首創以其公司名稱「S.T.DUPONT」作為商標，使用於
    其所產製之上述產品上行銷世界，歷史悠久，夙著盛譽，為消費者大眾所喜愛購
    用。原告之產品，於國內透過迪生名店，在各大百貨公司及各精品店、名店內亦
    皆有陳列，並經常於國內廣泛發行之「天下」、「讀者文摘」及「時報週刊」等
    雜誌上刊登促銷廣告，因此，早於被異議商標註冊前，「S.T.DUPONT」即已成為
    世界著名之商標。原告之「S.T.DUPONT」商標早於民國六十八年即陸續向前經濟
    部中央標準局呈准如第一三一六六一號等多項註冊，享有商標專用權。原告據以
    異議商標之知名度，於原決定機關第八六○三七七號異議審定書亦經肯定。
二、由於坊間一般消費者皆習慣稱據以異議商標為「DUPONT」（即都彭），故「
    DUPONT」實係消費者識別據以異議商標之主要部分。又一般消費者因「S.T.」為
    花體字難於辨識，故識而不見，略而不讀，均直接以「DUPONT」稱呼本件商標。
    原告因知本地消費者之習慣，於取中文名字時，亦僅取「DUPONT」之譯音「都彭
    」為中文商標，省略「S.T.」，亦係牽就事實之作法。故消費者之習慣，及交易
    市場自然形成辨識商標之方法，本件商標之主要部分為「DUPONT」，實屬千真萬
    確之事。
三、除一般消費者慣將「S.T.DUPONT」商標簡稱為「DUPONT」外，被告亦體察消費者
    此習慣，承認「DUPONT」為本件商標之主要識別部分。因此，於原告另案對註冊
    號數第二一一九五六號「展銘Dubon」、審定第四○一五八二號「古邦 Kupont」
    、第五三四四二一號「喬治督邦 GD GEORGE DUPONT」 號、第五五八三七三號「
    蒂龐 DIPONTT」、第五六一二四四號「杜邦TUPON」、第五八一五三四號「帝龐
    DIPONTT」、第六九六六七二號「美式客 DUPONT WARE」等商標異議或評定案中
    ，認為「S.T.DUPONT 」商標之主要部分為「DUPONT」，因此「DIPONTT」、「
    TUPON」、「DUPONT WARE」、「DUBON」、「KUPONT」、「GD GEORGE DOPONT」
    等商標與該主要部分構成近似，顯有致一般消費者混淆誤認其產製主體之虞，而
    撤銷該等商標之審定或註冊。再者，由上述異議或評定案可得知本地某些商家喜
    抄襲原告之商標，且抄襲時均係將「DUPONT」部分作變化，或少一「T」或多一
    個「T」，或將字首「D」改成「K」．．．不勝枚舉，此種仿冒式實係由於「
    DUPONT」為原告商標之主要識別部分使然。
四、本件商標之主要部分既為「DUPONT」，茲將「DUPONT」與被異議商標比較如後：
          被異議商標                       據以異議商標
    二商標相同字母達一半，且相同字母排列順序復相同，二商標屬外觀近似，至為
    明確，故二商標屬近似商標，再者，二商標相同字母中「D」與「T」部分除字體
    相同外，竟連書寫之筆跡、方式、細微轉折處均極為神似，於此情形下，謂被異
    議商標無仿襲據以異議商標之意圖，實悖於常理。
五、由外文字母組合而成之商標，其最具識別作用者，當屬字母與字尾二部分。此蓋
    因消費者於倉卒購買時，亦或購買之物品體積不大時，商標之字體自然縮小。因
    此，消費者主要係憑藉商標之字首尾二部分區別商標彼此之不同。被異議商標與
    據以異議商標於字首及字尾二部分，不論字體、字型、字之精髓、神韻完全相同
    之情形，被異議商標有致消費者混淆誤認其產製主體之虞之情事，自足堪認定。
六、被異議商標除「        」部分與據以異議商標之「        」部分近似外，被
    異議之商標另一主要部分「      」，亦與原告之著名商標「      」幾乎完全
    相同，益證其抄襲之不法意圖。二個有競爭關係之同業間，所擁有之商標均近似
    ，而謂此種近似純屬雷同，實令人難以置信。鑑此，被異議商標係抄襲據以異議
    商標，企圖矇騙消費者，使其誤認產製主體而生誤購之情事，洵堪認定。
七、被異議商標指定使用之商品為皮革製成之服飾用皮帶，而據以異議商標指定之商
    品為註冊當時商標法第二十四條第六十四類之「皮革」商品。於註冊當時「服飾
    用皮帶」係屬「皮革」類商品，原告於註冊當時申請第六十四類即係欲保護該類
    之「皮帶」，因皮革為第六十四類之標題，故於當時指明皮革。又因其未指明用
    途，故舉凡各種用途之皮革均含於其專用權內。職是，皮革（未指明用途）與皮
    製服飾用皮帶屬類似商品，應屬無誤。縱退一步言，皮革與皮製服飾用皮帶，非
    屬類似商品。然二者具材料與成品之關係，亦屬性質相關連之商品，自不待言。
八、綜上所述，被異議商標之註冊申請應予否准，原處分及一再訴願決定均有違誤，
    請求一併予以撤銷等語。
被告答辯意旨略以︰
    按商標圖樣襲用他人之商標或標章有致公眾誤信之虞者，不得申請註冊，固為商
    標法第三十七條第一項第七款所明定，惟應以商標圖樣有使一般消費者對其商品
    之製造者發生混淆誤認之虞，始足當之。又商標圖樣相同或近似於他人同一商品
    或類似商品之註冊商標者，不得申請註冊，固為同條項第十二款前段所規定，惟
    判斷商標近似與否，應隔離觀察或連貫唱呼其有無引起混同誤認之虞以為斷，迭
    經鈞院著有判例。查系爭審定第七三四七四○號「Dedent及圖」商標圖樣與據以
    異議之註冊第一九六六五四號、第一九三八四七號、第二八二九八六號、第一九
    三七六三號、第三三九四七四號、第四五二○八三號、第六○七三三二號、第六
    ○七八六五號等「S.T.DUPONT（script  form）」商標，第一三一六六一號、第
    一七六○四○號、第四○八○五六號、第四一二一九一號、第四一六四七三號、
    第四五八二七四號、第四九五六八四號等「S.T.DUPONT  」商標及第一四六二七
    七號、第四一二二四○號、第四一六五一七號等「S.T.  DUPONT&D  」商標圖樣
    相較，審諸系爭商標圖樣上之外文「Dedent」為書寫體，與據以異議商標圖樣係
    整體不得分割之外文「S.T.DUPONT」無論外觀、觀念或讀音唱呼，均予人印象有
    別，尚非不易分辨；況「Dedent」與「DUPONT」之中間之字母「ede」與「upo」
    各異，異時異地隔離觀察或連貫唱呼，難謂有使一般商品購買者誤認其商品為原
    告所產製而購買之虞。是被告所為之原處分，並無不合，請求駁回原告之訴。
    理  由
一、查經濟部中央標準局已於八十八年一月二十六日改制為同部智慧財產局，本院爰
    逕將被告改列為經濟部智慧財產局，先予明。
二、按商標圖樣襲用他人之商標或標章有致公眾誤信之虞者，不得申請註冊，為本件
    商標異議審定時商標法第三十七條第一項第七款所明定。本款所謂「襲用他人之
    商標或標章有致公眾誤信之虞」，係指商標本身相同或近似於他人之商標或標章
    ，有使一般消費者誤信其所表彰之商品來源或產銷主體而購買之虞而言。
三、本件關係人蔡振成前以「Dedent及圖」商標，指定使用於皮革製成之服飾用皮帶
    商品，申請註冊，經准列為審定第七三四七四○號商標，嗣原告以該審定商標有
    違商標法第三十七條第一項第七款、第十二款之規定，對之提出異議，經被告審
    查，終以八十六年八月二十七日台異字第八六○九一六號商標審定書為異議不成
    立之處分，原告不服，循序提起行政訴訟，訴稱：（一）原告以「S.T.DUPONT」
    作為商標，使用於服飾用皮帶、皮夾、皮包等各種皮件、打火機、打火機盒、手
    錶上行銷世界，歷史悠久，夙著盛譽，即已成為世界著名之商標。（二）坊間消
    費者皆習慣原告之商標為「DUPONT」，「DUPONT」已成為消費者據以識別之主要
    部分，並直接以「DUPONT」稱呼本件商標；原告亦僅取「DUPONT」之中文譯音「
    都彭」為中文商標。（三）被告於不同之異議案或評定案件，已承認「DUPONT」
    為本件商標之主要識別部分。（四）系爭商標與據以異議商標，相同字母達一半
    ，且相同字母排列順序復相同，外觀近似；相同字母中「D」與「T」部分，字體
    相同，連書寫之筆跡、方式、細微轉折處亦極為神似，二者應為近似商標。（五
    ）系爭商標與據以異議商標於字首及字尾二部分，不論字體、字型、字之精髓、
    神韻完全相同，足認被異議商標有致消費者混淆誤認其產製主體之虞之情事。（
    六）系爭商標之另一主要部分「      」，與原告之著名商標「      」幾乎完
    全相同，足見系爭商標企圖矇騙消費者，使其誤認產製主體而誤購。（七）系爭
    商標指定使用之商品與據以異議商標指定使用之商品相類似。縱非類似，亦屬相
    關連商品云云。
四、經查：
（一）本件審定第七三四七四○號「Dedent及圖」商標圖樣上之圖形化外文「
      」，與原告據以異議之註冊第一九六六五四、一三一六六一、一四六二七七、
      一七六○○﹕﹕號等二十多件「S.T.DUPONT」商標圖樣上之圖形化外文「
      」相比較，二者皆圖形化設計，相同字母達一半，字首及字尾之字母不但相同
      ，相同字母排列順序復相同，且所作之花體設計，其筆跡、方式、細微轉折處
      均極為神似，亦即無論造形或構圖意匠，均如出一轍，二者在外觀上有使人產
      生混同誤認之虞，應構成近似商標。
（二）原告係世界著名之「服飾用皮帶、皮夾、皮包等各種皮件、打火機、打火機盒
      、手錶」等各種產品之製銷，其以公司名稱「S.T.DUPONT」作為商標，使用於
      其所產製之上述產品行銷世界，此為兩造所不爭。依卷附之商標公報所載，原
      告之「S.T.DUPONT」商標早於民國六十八年即陸續向前經濟部中央標準局呈准
      第一三一六六一號、第一九六六五四號、第一四六二七七號等二十餘項註冊，
      享有商標專用權。又原告之產品，於國內透過迪生名店，在各大百貨公司及各
      精品店內亦皆有陳列銷售，並經常於國內廣泛發行之「天下」、「讀者文摘」
      及「時報週刊」等雜誌上刊登促銷廣告，此有原告所提出之雜誌廣告資料附卷
      可憑。基上，應足認關係人蔡振成係以近似之圖形化外文「      」作為審定
      第七三四七四○號「Dedent及圖」商標圖樣之主要部分申請註冊，其顯係出於
      仿襲，客觀上有使一般消費者誤信其商品為原告所產製而予購買之虞。
（三）系爭商標既存有行為時商標法第三十七條第一項第七款之事由，原告之主張已
      足認為真正，撤銷審定，原告所述本件商標尚存有同條項第十二款之事由一節
      ，已無庸再予斟酌，併此明。
四、綜上所述，原告以系爭商標有商標法第三十七條第一項第七款所定情事，提起異
    議，被告所為異議不成立之處分，尚有違誤，一再訴願決定，未予糾正，自有未
    合，原告起訴意旨求予撤銷，為有理由，應由本院將一再訴願決定及原處分併予
    撤銷，由被告另為適法之處分。
據上論結，本件原告之訴為有理由，爰依行政訴訟法第二十六條前段，判決如主文。
中    華    民    國     八十八      年     十二     月      十七       日
                    行 政 法 院 第 四 庭
                                審 判 長 評  事      葉  振  權
                                         評  事      吳  錦  龍
                                         評  事      吳  明  鴻
                                         評  事      尤  三  謀
                                         評  事      陳  光  秀
右  正  本  證  明  與  原  本  無  異
                                         法院書記官  阮  桂  芬
中    華    民    國     八十八      年     十二     月      十七       日
